【裁判字號】    97,審簡上,32
【裁判日期】    980123
【裁判案由】    損害賠償
【裁判全文】
臺灣臺北地方法院民事判決            97年度審簡上字第32號
上  訴  人  乙○○
被上訴人    甲○○
上列當事人間損害賠償事件，上訴人對於中華民國97年7月18日
本院新店簡易庭97年度店簡字第1234號第一審判決提起上訴，本
院於98年1月9日辯論終結，判決如下：
    主      文
上訴駁回。
第二審訴訟費用新臺幣壹仟伍佰元由上訴人負擔。
    事實及理由
一、本件被上訴人經合法通知，未於言詞辯論期日到場，核無民
    事訴訟法第386條所列各款情形，爰依原告之聲請，由其一
    造辯論而為判決。
二、上訴人主張：
  (一)被上訴人於民國96年4月20日上午10時20分許，駕駛車號DL
    -2171自小客車，沿臺北縣新店市○○○○道由西向東方向
    行駛，行經五重溪便道、安德街60巷口，因行經巷口未減速
    而過失撞擊上訴人所騎乘車號QBW-735輕型機車（下稱系爭
    機車），致上訴人受有右側人工髖關節創傷性脫臼、右側膝
    挫傷併關節血腫疑似右膝韌帶損傷、頭部外傷併右側頭皮撕
    裂傷口3公分長、雙手前臂與右側下肢多處挫擦傷等傷害，
    系爭機車亦因而受損。上訴人已支出醫療費新臺幣（下同）
    6,361元、往返醫院計程車資3,210元、看護費60,000元、機
    車修理費18,500元，並因本件傷害受有精神上之痛苦，被上
    訴人應給付精神慰撫金20萬元，爰依侵權行為之法律關係提
    起本件訴訟等語。並聲明：被上訴應給付上訴人288,071元
    及自起訴狀繕本送達翌日起至清償日止，按年息5%計算之利
    息。
  (二)上訴補陳：本件事故發生地點之道路不寬，並無分隔島設置
    ，亦未設機車左轉待轉區，上訴人係停車待轉欲左轉入安德
    街60巷時，被撞擊時並未駛入對向車道，該路段標示限速30
    公里，被上訴人既超速行駛且行經路口未減速慢行，致其所
    駕駛汽車左前方頭燈撞及上訴人機車頭部，原審竟認定上訴
    人應負80%責任，被上訴人僅負20%責任，有欠公平，上訴人
    之過失比例應只有60%。
三、被上訴人於原審及本院經合法通知，未於言詞辯論期日到場
    ，亦未提出書狀作何聲明陳述，惟據其於本院97年度交易字
    第91號過失傷害案件言詞辯論期日辯以：被上訴人承認有過
    失傷害行為，惟上訴人亦與有過失，且過失比例較多等語。
四、本件原審對於上訴人之請求，判決被上訴人應給付上訴人33
    ,914 元及自97年3月15日起至清償日止，按年息5%計算之利
    息，並駁回上訴人其餘之訴。上訴人聲明不服，求為：(一)原
    判決不利於上訴人部分廢棄。(二)上開廢棄部份，被上訴人應
    再給付上訴人67,828元及自起訴狀繕本送達翌日（即97年3
    月15日）起至清償日止，按年息5%計算之利息。被上訴人則
    求為判決：上訴駁回。
五、被上訴人於96年4月20日上午10時20分許，駕駛車號DL-217
    1號自小客車，沿台北縣新店市○○○○道由西向東方向行
    駛，行經五重溪便道與安德街60巷口時，疏未注意其左前方
    適有上訴人騎乘系爭機車由東左轉南方向通過該路口，仍貿
    然往前行駛，而使其所駕駛自小客車之左前車頭部撞擊上訴
    人騎乘機車之車頭部分，致上訴人受有右側全人工髖關節創
    傷性脫臼、右側膝挫傷併關節血腫疑似右膝韌帶損傷、頭部
    外傷併右側頭皮撕裂傷口3公分長、雙手前臂與右側下肢多
    處挫擦傷等傷害。被上訴人因上開過失傷害行為，經本院97
    年度店交簡字第34號刑事判決處拘役50日，如易科罰金以新
    台幣1,000元折算1日確定。上訴人因本件事故所受損害為
    169,571元（醫藥費6,361元、看護費6萬元、交通費3,21 0
    元、精神慰撫金10萬元）等事實，為上訴人所不爭執，並有
    原審調閱影印之97年度店交簡字第34號刑事卷宗可稽，復經
    上訴人提出財團法人天主教耕莘醫院診斷證明書、醫療費用
    收據、計程車費收據、看護費收據足憑（見原審卷第4-36
    頁），而被上訴人就上開上訴人主張之事實，已於相當時期
    受合法之通知，而於言詞辯論期日不到場，亦未提出書狀爭
    執，依民事訴訟法第280條第3項準用同法第1項規定視同自
    認，已足信為真實。
六、按因故意或過失，不法侵害他人權利者，負損害賠償責任；
    不法侵害他人之身體或健康者，對於被害人因此喪失或減少
    勞動能力，或增加生活上之需要時，應負損害賠償責任；又
    不法侵害他人之身體、健康、名譽、自由、信用、隱私、貞
    操，或不法侵害其他人格法益而情節重大者，被害人雖非財
    產上損害，亦得請求賠償相當之金額，民法第184條第1項前
    段、第193條第1項、第195條第1項分別定有明文。上訴人因
    件事故受有損害169,571元已如前述，上訴人另請求機車修
    理費18,500元業經原審以系爭機車非上訴人所有駁回，另就
    上訴人請求精神慰金20萬元，原審認為以10萬元為適當，上
    訴人就前揭遭原審駁回之損害賠償請求並未聲明不服，被上
    訴人亦未爭執或提起上訴，是上訴人因本件事故得請求之損
    害賠償應為169,571元，堪予認定。
七、再按損害之發生或擴大，被害人與有過失者，法院得減輕賠
    償金額，或免除之，民法第217條第1項定有明文。故被害人
    只須其行為為損害之共同原因，且其過失行為並有助成損害
    之發生或擴大，即有民事訴訟法第217條過失相抵規定之適
    用。而法院對於賠償金額減至何程度，應斟酌雙方原因力之
    強弱與過失之輕重以定之。經查，本件事故發生之原因，為
    上訴人騎乘QBW-735號輕型機車，行車管制號誌正常交岔路
    口，左轉彎未讓直行車先行，為肇事主因，被上訴人駕駛
    DL-2171號自小客車，行車管制號誌正常交岔路口，未注意
    車前狀況，為肇事次因，有刑事卷附臺灣省臺北縣區車輛行
    車事故鑑定委員會鑑定意見書（見臺灣臺北地方法院檢察署
    96年度偵字第21957號偵查卷宗第47-49頁)，上訴人雖主張
    被上訴人超速行駛且行經路口未減速慢行，惟並未舉證證明
    ，尚難採信。本院審酌兩造原因力之強弱與過程之輕重程度
    、上訴人於駕照被吊（註）銷期間駕駛機車等一切情狀，認
    為被上訴人應負之與有過失責任為20%，洵屬允當，則依過
    失比例計算被上訴人應給付上訴人之損害賠償為33,914元（
    169,571×20%=33,914.2，元以下四捨五入)。
八、綜上所述，上訴人依侵權行為法則，請求被上訴人給付33,9
    14元及自起訴狀繕本送達翌日即年97年3月15日起至清償日
    止，按年息5%計算之利息部分，為有理由，應予准許，逾此
    部分之請求，則非有據，應予駁回。原審就上開不應准許部
    分，所為上訴人敗訴之判決，並無不合，上訴意旨指摘原判
    決不當，求予廢棄改判，為無理由，應予駁回。
九、據上論結，本件上訴為無理由，依民事訴訟法第385條第1項
    、第436條之1第3項、第449條第1項、第78條、第463條，判
    決如主文。
中    華    民    國    98    年    1     月    23    日
               民事第六庭審判長法  官  劉坤典
                               法  官  黃柄縉
                               法  官  劉又菁
以上為正本係照原本作成
本判決不得上訴
中    華    民    國    98    年    2     月    2     日
                               書記官  潘惠梅


司法院資訊處製作；財團法人民間司法改革基金會備份。
